【裁判字號】    92,上,213
【裁判日期】    921224
【裁判案由】    清償借款
【裁判全文】
臺灣高等法院高雄分院民事判決  九十二年度上字第二一三號
      上  訴  人  丙○○
      訴訟代理人  張榮作律師
      被上訴人    台灣中小企業銀行股份有限公司
      法定代理人  甲○○
      訴訟代理人  乙○○
當事人間請求清償借款事件，上訴人對於民國九十二年九月五日臺灣高雄地方法院九
十二年度訴字第一六二六號第一審判決提起上訴，本院於九十二年十二月十日言詞辯
論終結，判決如下：
    主      文
上訴駁回。
第二審訴訟費用由上訴人負擔。
    事實及理由
一、被上訴人起訴主張：上訴人於民國八十二年十月十八日邀同原審共同被告王素琴
    為連帶保證人，向被上訴人借款新台幣（下同）五百六十萬元，約定利息按被上
    訴人基本放款利率加年息百分之一點八六五機動計算，並約定自八十二年十月十
    八日起至一百零二年十月十八日止，分二百四十期，按月攤還本息，如未按期履
    行，即喪失期限利益，全部債務視為到期，除按約定利率計算遲延利息外，其逾
    期清償在六個月以內者，按上開利率百分之十，逾期在六個月以上者，其超過六
    個月部分，按上開利率百分之二十計算違約金，嗣上訴人就上開借款自九十年十
    一月十八日起即未依約清償，依約已喪失期限利益，全部債務視同到期（現利率
    為年息百分之八點九二八），尚有如原判決主文所示之本金及利息並違約金未為
    清償，爰本於消費借貸之法律關係，求為命：上訴人應與王素琴連帶給付被上訴
    人四百六十九萬零四百九十四元，及自九十年十一月十八日起至清償日止，按年
    息百分之八點九二八計算之利息，並自九十年十二月十九日起至清償日止，其逾
    期清償在六個月以內者，按上開利率百分之十，逾期清償在六個月以上者，其超
    過六個月部分，按上開利率百分之二十計算之違約金之判決（王素琴應返還上開
    借款、利息及違約金部分，業經原審判決確定）。原審為被上訴人勝訴之判決。
    被上訴人於本院聲明：上訴駁回。
二、上訴人則以：對於被上訴人主張之借款事實並不爭執，上訴人與王素琴並提供共
    有之不動產設定抵押，事後上訴人已將抵押物之應有部分賣給王素琴，並約定債
    務全部由王素琴負責，且上訴人曾至被上訴人營業所，經上訴人告知被上訴人職
    員上情時，被上訴人職員亦口頭同意，並要上訴人依規定辦理。原審認上訴人將
    貸款讓與第三人承受，並未經被上訴人同意，與事實不符，故上訴人已脫離本件
    借款關係等語，資為抗辯。並於本院聲明：(一)原判決關於上訴人敗訴部分廢棄。
    (二)上開廢棄部分，被上訴人在第一審之訴駁回。
三、被上訴人主張上訴人於八十二年十月十八日邀同王素琴為連帶保證人，向被上訴
    人借得五百六十萬元之款項後未依約分期攤還，已喪失期限利益，全部債務視同
    到期，尚有如原判決主文所示之本金、利息及違約金未償還等情，業據其提出借
    據、查詢單、放款利率歷史資料表等為證（原審卷第五之一、一九頁），並為上
    訴人所不爭執（本院卷第一九頁），自堪信為真實。上訴人雖辯稱：其已將抵押
    物之應有部分賣給王素琴，並約定系爭債務由王素琴負責，被上訴人營業所職員
    亦口頭同意，並要上訴人依規定辦理，其已脫離借款關係云云，並舉證人藍永豐
    （即上訴人之夫）證稱：上訴人要把房地的應有部分賣給王素琴時，有向王素琴
    說貸款的事要由王素琴負責，當時代書亦有答應要辦理等語。惟按第三人與債務
    人訂立債務承擔契約者，或當事人之一方將其因契約所生之權利義務，概括讓與
    第三人承受者（即契約承擔），均應經他方當事人同意方能生效（民法第三百零
    一條及最高法院七十三年台上字第一五七三號判例參照）。經查，被上訴人否認
    有同意上訴人系爭債務由王素琴承擔，縱令上訴人所稱被上訴人職員口頭同意，
    並要求上訴人依規定辦理等語屬實，然上訴人既未依被上訴人作業規定提出申請
    並經核准，則自難認被上訴人已同意系爭債務由王素琴承擔，上訴人於原審亦
    自承：「當時我有請代書把系爭借款我當債務人的部分轉給王素琴承擔，但代書
    沒有去辦。」「（問：有無向銀行申請變更債務人？答：沒有。」等語（原審卷
    第一七、三四頁），足見被上訴人並未同意系爭債務由王素琴承擔。揆諸前揭說
    明，上訴人辯稱已脫離系爭債務，毋須負責，即無可採。
四、綜上所述，上訴人係系爭債務之借款人，則被上訴人本於消費借貸之法律關係，
    請求上訴人給付尚未清償之借款本金四百六十九萬零四百九十四元，及如原判決
    主文所示之利息並違約金，為有理由，應予准許。原審判命上訴人如數給付，於
    法並無不合。上訴意旨指摘原判決不當，求予廢棄改判，為無理由，應予駁回。
五、據上論結，本件上訴為無理由，依民事訴訟法第四百四十九條第一項、第七十八
    條，判決如主文。
中      華      民      國    九十二    年    十二    月    二十四      日
                                                民事第五庭
~B1審判長法  官  蔡明宛
~B2      法  官  林健彥
~B3      法  官  曾錦昌
正本係照原本作成。
如對本判決上訴，須於判決送達後二十日內向本院提出上訴狀，其未表明上訴理由者
，應於上訴後二十日內向本院提出上訴理由書（均須按他造當事人之人數附繕本）。
上訴時應提出委任律師或具有律師資格之人之委任狀，並依附註條文規定辦理。
中      華      民      國    九十二    年    十二    月    二十四      日
~B法院書記官  張文斌
附註：
民事訴訟法第四百六十六條之一：對於第二審判決上訴，上訴人應委任律師為訴訟代
理人，但上訴人或其法定代理人具有律師資格者，不在此限。
上訴人之配偶、三親等內之血親、二親等內之姻親，或上訴人為法人、中央或地方機
關時，其所屬專任人員具有律師資格並經法院認適當者，亦得為第三審訴訟代理人。
；第一項但書及第二項情形，應於提起上訴或委任時釋明之。


司法院資訊處製作；財團法人民間司法改革基金會備份。
